【裁判字號】    98,審訴,1057
【裁判日期】    990316
【裁判案由】    毒品危害防制條例
【裁判全文】
臺灣士林地方法院刑事判決            98年度審訴字第1057號
公  訴  人  臺灣士林地方法院檢察署檢察官
被      告  甲○○
指定辯護人  本院公設辯護人林龍輝
上列被告因毒品危害防制條例案件，經檢察官提起公訴（98年度
偵字第15297 號），本院判決如下：
    主  文
甲○○販賣第三級毒品，未遂，處有期徒刑壹年肆月，緩刑伍年
，緩刑期間付保護管束，並應向執行檢察官指定之公益團體、地
方自治團體或社區提供二百四十小時之義務勞務。扣案之第三級
毒品愷他命壹包（驗餘淨重貳點柒陸貳捌公克）、ZIKOMA行動電
話壹具（含門號0000000000號晶片卡壹張）均沒收。
    事  實
一、甲○○明知愷他命（Ketamine）係毒品危害防制條例列管之
    第三級毒品，不得販賣，於民國98年7 月在不詳地點向綽號
    「阿昌」之真實姓名年籍不詳之成年男子取得愷他命供己施
    用剩餘後，因缺錢花用，竟意圖轉售牟利，基於販賣之犯意
    ，於98年11月5 日晚上10時許，在位於臺北縣新莊市○○路
    99號之「網路駭客」網咖店，利用電腦網際網路，以代號「
    尋找K 咩」進入「豆豆聊天室」之「粉紅豆豆聊天室（16-1
    8 歲）」（網址：http: //fiberchat.doo .idv .tw），向
    不特定人兜售第三級毒品愷他命。適網路巡邏員警化名「阿
    BEN 」與其聯繫，確定甲○○欲以新臺幣（下同）4,000 元
    之代價販賣第三級毒品愷他命3 公克後，即撥打甲○○所留
    之0000000000號行動電話聯繫，雙方確認上開交易內容後，
    相約於同年月6 日下午3 時10分許，在臺北市大同區○○○
    路55號前見面交易，迄甲○○依約攜帶第三級毒品愷他命與
    佯裝買家之警員吳仁成碰面，並自右褲袋取出上開愷他命交
    付予吳仁成而欲收款之際，為吳仁成表明員警身分當場逮獲
    而未遂，並扣得甲○○所有之愷他命1 小包（驗餘淨重2.76
    28公克）及所持用之ZIKOMA行動電話1 具 (含門號00000000
    00號晶片卡1 張)。
二、案經臺北市政府警察局大同分局報請臺灣士林地方法院檢察
    署檢察官偵查起訴。
    理  由
壹、程序部分：
一、按法院或檢察官得囑託醫院、學校或其他相當之機關、團體
    為鑑定，或審查他人之鑑定，並準用第203 條至第206 條之
    1 之規定，而鑑定之經過及其結果，應命鑑定人以言詞或書
    面報告，刑事訴訟法第208條第1項前段及第206條第1項分別
    定有明文。查本案為警查扣之愷他命1包，由檢察官指揮承
    辦員警送往交通部民用航空局航空醫務中心鑑定，該機關長
    期受囑託鑑定刑事案件之毒品證物，以協助偵辦刑案，所為
    之鑑定，自具有相當之專業及可信度，且該機關之鑑定人員
    係依法令從事公務之人員，亦將鑑定經過及其結果詳細載明
    於鑑驗通知書上，並無任何顯不可信之情況，參照刑事訴訟
    法第159條第1項「除法律有規定者」之例外（修法意旨明確
    指出包含同法第206條）暨同法第159條之4第1款等規定，本
    案所引用交通部民用航空局航空醫務中心98年11月20日航藥
    鑑字第0985885號毒品鑑定書1份自有證據能力。
二、卷附之員警吳仁成使用門號0000000000號行動電話與被告使
    用門號0000000000號行動電話通話譯文、粉色豆豆聊天室交
    談紀錄及雅虎奇摩即時通交談紀錄列印資料等傳聞證據（見
    偵查卷第20頁至23頁、第25至32頁），其內容經被告核認均
    為相符而同意其真實性，且檢察官、被告、辯護人均同意上
    開證據之證據能力，應均認有證據能力。
三、至被告於98年11月6日下午3時10分許，在相約交付毒品地點
    為埋伏員警當場逮捕並附帶搜索，當場扣得愷他命1包（驗
    餘淨重2.7628公克）、ZIKOMA行動電話1 具（含門號000000
    0000號晶片卡1 片）等物品，均係偵辦本案之員警依刑事訴
    訟法第130 條所規定之法定程序合法搜索扣得，有臺北市大
    同分局搜索扣押筆錄附卷足稽（見偵查卷第14頁至第16頁)
    ，復無證據證明係公務員違背法定程序或經偽造、變造所取
    得，是認前揭扣案物，亦有證據能力，均合先敘明。
貳、實體部分：
一、上開犯罪事實，業據被告甲○○於警詢、偵查時及本院審理
    中坦承不諱，核與證人即查獲本件犯行之員警吳仁成之職務
    報告書相符（偵查卷第6 頁），並有員警吳仁成門號000000
    0000號行動電話與被告使用門號0000000000號行動電話通話
    譯文（見偵查卷第20至23頁）、粉色豆豆聊天室談話訊息列
    印資料（見偵查卷第25頁至第32頁）各1 份在卷可稽，被告
    於上開地點與喬裝購買毒品員警見面時，當場為警查獲毒品
    愷他命1 包、ZIKOMA行動電話1 具（含門號0000000000號之
    晶片卡1 張），有扣押物品清單2 紙（見偵查卷第58至59頁
    ）及扣案毒品照片2 張（見偵查卷第19頁）附卷可憑，扣案
    之毒品愷他命1 包（驗餘淨重2.7628公克），經交通部民用
    航空局航空醫務中心以氣相層析質譜儀法鑑驗結果，檢出愷
    他命（Ketamine）成分，有該局98年11月20日航藥鑑字第09
    85885 號鑑定書1 紙附卷可佐（偵查卷第51頁），堪認被告
    之任意性自白與事實相符，應可採信。
二、按警方為求破案，授意執勤員警佯裝購毒而與毒販聯繫，經
    毒販允諾，依約攜帶毒品交付予佯裝購毒之人，旋為埋伏員
    警當場查獲者，因該佯裝之人原無買受毒品之意思，事實上
    其2 人不能真正完成買賣毒品之行為，販毒者僅成立販賣毒
    品未遂罪（最高法院93年度臺上字第1159號判決意旨參照）
    。經查，被告自警詢、偵查乃至本院審理時，均一致供稱：
    其從友人處取得愷他命施用剩餘後，因家中經濟壓力，始另
    行起意轉賣毒品。由是以觀，被告雖已著手於販賣行為，然
    佯為買家之員警並無購買第三級毒品之真意，被告實際上亦
    不能完成毒品買賣，參酌前揭說明，即應成立販賣第三級毒
    品未遂罪，當甚明確，被告犯行洵堪認定，自應依法論科。
三、按被告行為後，毒品危害防制條例第4 條、第17條之規定已
    於98年5 月20日修正公布，於同年11月20日施行。
（一）毒品危害防制條例第4條部分：
      修正前、後就販賣各級毒品之構成要件、態樣及未遂之規
      定並無更動，僅提高罰金刑之上限，其中關於第4 條第3
      項販賣第三級毒品之法定刑，修正前規定為「5 年以上有
      期徒刑，得併科新臺幣5 百萬元以下罰金」，修正後為「
      5 年以上有期徒刑，得併科新臺幣7 百萬元以下罰金」，
      比較修正前、後之規定，自以修正前之規定對於被告較為
      有利。
（二）毒品危害防制條例第17條部分：
      修正前之第17條規定為「犯第四條第一項至第四項、第五
      條第一項至第四項前段、第六條第一項至第四項、第七條
      第一項至第四項、第八條第一項至第四項、第十條或第十
      一條第一項、第二項之罪，供出毒品來源，因而破獲者，
      得減輕其刑。」而修正後規定為「犯第四條至第八條、第
      十條或第十一條之罪，供出毒品來源，因而查獲其他正犯
      或共犯者，減輕或免除其刑。犯第四條至第八條之罪於偵
      查及審判中均自白者，減輕其刑。」本件被告所犯係毒品
      危害防制條例第4條 第6 項、第3 項之販賣第三級毒品未
      遂罪，且其於偵查、審判中均自白犯罪，依舊法尚無適用
      該條規定減刑之餘地；依新法則可依修正後第17條第2 項
      規定減輕其刑，自應以修正後之規定對被告較為有利。
（三）綜合上開各條文修正前後之比較結果，修正後之規定對被
      告較為有利，是依刑法第2 條第1 項前段之規定，並參考
      上開說明，本件被告犯行，自應適用修正後之法律處斷較
      有利於被告。
四、核被告所為，係犯毒品危害防制條例第4 條第6 項、第3 項
    之販賣第三級毒品未遂罪。被告著手販賣第三級毒品犯行之
    實行而不遂，為未遂犯，乃依刑法第25條第2 項之規定減輕
    其刑。又被告犯後於偵查及本院審理中均自白犯罪，應依毒
    品危害防制條例第17條第2 項規定減輕其刑。爰審酌被告未
    曾因故意犯罪受有期徒刑以上刑之宣告，此有臺灣高等法院
    被告前案紀錄表一份可查。其本件係因施用毒品後始另行起
    意販賣之犯罪動機、所持毒品數量、手段、家庭狀況尚屬正
    常及被告犯後始終坦承犯行，因認其犯後態度良好，而量處
    如主文所示之刑。本院認被告經本件刑事偵審程序，當知所
    警惕，要無再犯之虞，所宣告之刑自以暫不執行為適當，爰
    併宣告緩刑5 年，用啟自新。並諭知被告應於緩刑期間應付
    保護管束，並應向執行檢察官指定之公益團體、地方自治團
    體或社區提供240 小時之義務勞務，以上為緩刑宣告附帶之
    條件，依刑法第75條之1 第1 項第4 款規定，違反上開之負
    擔情節重大，足認原宣告之緩刑難收其預期效果，而有執行
    刑罰之必要者，得撤銷緩刑之宣告。
五、扣案之第三級毒品愷他命1 包（驗餘淨重2.7628公克
    ）、ZIKOMA行動電話1具（含門號0000000000號晶片卡1壹張
    ），均係被告販賣所用之物，爰依所請，依毒品危害防制條
    例第19條第1項前段規定諭知沒收。
六、據上論斷，應依刑事訴訟法第299 條第1 項前段，毒品危害
    防制條例第4 條第6 項、第3 項、第17條第2 項、第19條第
    1 項，刑法第2 條第1 項前段、第11條、第25條第2 項、第
    74條第1 項第1 款、第2 項第5 款、第93條第1 項第2 款，
    判決如主文。
本案經檢察官曾勁元到庭執行職務。
中    華    民    國    99    年    3     月    16    日
                  刑事第一庭審判長法  官  洪英花
                                  法  官  雷雯華
                                  法  官  王沛雷
以上正本證明與原本無異。
如不服本判決，應於收受送達後10日內向本院提出上訴書狀，其
未敘述上訴之理由者並得於提起上訴後20日內向本院補提理由書
( 均須按他造當事人之人數附繕本)「 切勿逕送上級法院」。
                                書記官  吳尚文
中    華    民    國    99    年    3     月    16    日
附錄論罪科刑法條：
毒品危害防制條例第4條第3項、第6項
製造、運輸、販賣第三級毒品者，處五年以上有期徒刑，得併科
新臺幣七百萬元以下罰金。
前五項之未遂犯罰之。

司法院資訊處製作；財團法人民間司法改革基金會備份。
